臺灣雲林地方法院刑事判決
110年度金訴字第5號
公  訴  人  臺灣雲林地方檢察署檢察官
被      告  陳俊傑




上列被告因違反洗錢防制法案件，經檢察官提起公訴（109年度
偵字第5450號、第6769號），被告於準備程序中為有罪之陳述，
本院合議庭裁定由受命法官獨任行簡式審判程序，判決如下：
    主      文
乙○○幫助犯洗錢防制法第十四條第一項之洗錢罪，處有期徒刑參
月，併科罰金新臺幣壹萬元，罰金如易服勞役，以新臺幣壹仟元
折算壹日。
未扣案之犯罪所得新臺幣貳萬元沒收之，於全部或一部不能沒收
或不宜執行沒收時，追徵其價額。
    事實及理由
壹、犯罪事實
　　乙○○知悉近年來以虛設、借用或買賣人頭帳戶之方式，供詐
    欺者作為詐欺他人交付財物等不法用途多有所聞，而金融機
    構帳戶係個人理財之重要工具，關係個人財產、信用之表徵
    ，應可預見將金融機構金融卡及密碼等資料提供予無相當信
    賴基礎之他人，可能供詐欺者所用，便利詐欺者得詐騙不特
    定民眾將款項匯入該人頭帳戶，再將該犯罪所得轉出，製造
    金流斷點，達到掩飾、隱匿之結果，以逃避檢警之追緝，竟
    仍不違背其本意，基於幫助詐欺取財及幫助洗錢之不確定故
    意，於民國109年6月18日前某日，與真實年籍資料不詳、暱
    稱「阿猴」之人(下稱「阿猴」)約定以新臺幣(下同)2萬元
    之代價，在嘉義縣民雄鄉、雲林縣某處，將其申辦使用之中
    華郵政股份有限公司斗六鎮北郵局(局號0000000，帳號0000
    000號)帳戶（下稱本案郵局帳戶）租借與「阿猴」，供其所
    屬詐欺成員（無證據證明有未滿18歲之人，亦無證據證明成
    員有3 人以上）使用。嗣該詐欺成員共同意圖為自己不法之
    所有，基於詐欺取財及洗錢之犯意，以如附表所示之方式，
    向如附表所示之對象實施詐欺行為，致如附表所示之對象陷
    於錯誤，而得手如附表所示之金額。嗣經附表所示之對象查
    覺受騙後報警處理，因而查獲上情。
貳、認定犯罪事實所憑之證據及理由
    上揭犯罪事實，業據被告乙○○於本院準備程序及審理中坦承
    不諱（本院卷第131、139 頁），核與證人即告訴人丙○○（
    警375號卷第159 至168 頁）、戊○○（警483 號卷第127 至1
    28 頁）、證人即被害人丁○○（警483 號卷第35至38頁）之
    證述內容相符，並有告訴人丙○○提供之彰化銀行網路轉帳翻
    拍紀錄1 紙（警375號卷第189頁）、告訴人丙○○與暱稱「劉
    曉宇」之通訊軟體LINE對話紀錄翻拍畫面照片1份（警375號
    卷第193至199頁）、告訴人戊○○提供之網路轉帳翻拍紀錄1
    份（警483號卷第141至143頁）、被害人丁○○與鳳凰金融投
    資LINE對話紀錄翻拍畫面照片1 份（警483 號卷第61至125 
    頁）、中華郵政股份有限公司109 年7 月21日儲字第109017
    8994號函、109 年8 月26日儲字第1090216411號函暨檢送帳
    戶之基本資料、查詢存簿變更資料及提款密碼錯誤紀錄、查
    詢金融卡變更資料及109 年1 月1 日至109 年8 月23日客戶
    歷史交易清單1 份（警483 號卷第15至31頁、警375 號卷第
    17至39頁）、告訴人丙○○之內政部警政署反詐騙諮詢專線紀
    錄表、臺中市政府警察局清水分局安寧派出所受理詐騙帳戶
    通報警示簡便格式表、金融機構聯防機制通報單、受理刑事
    案件報案三聯單及受理各類案件紀錄表各1份（警375號卷第
    169至173頁、第203至207頁）、告訴人戊○○之臺北市政府警
    察局中正第一分局忠孝西路派出所受理各類案件紀錄表、受
    理刑事案件報案三聯單、受理詐騙帳戶通報警示簡便格式表
    、金融機構聯防機制通報單及內政部警政署反詐騙諮詢專線
    紀錄表各1 份（警483 號卷第129 至138 頁）、被害人丁○○
    之臺中市政府警察局大雅分局大雅派出所受理刑事案件報案
    三聯單、受理各類案件紀錄表、受理詐騙帳戶通報警示簡便
    格式表、金融機構聯防機制通報單及內政部警政署反詐騙諮
    詢專線紀錄表各1 份（警483 號卷第39至59頁）、中華郵政
    股份有限公司雲林郵局110 年1 月29日雲營字第1102900080
    號函暨檢送帳戶之107 年6 月1 日至109 年6 月30日客戶歷
    史交易清單1 份（本院卷第47至56頁）、本院金融帳戶開戶
    查詢系統查詢單、金融帳戶開戶查詢系統已結案結果查詢作
    業及銀行回應明細資料各1 份（本院卷第58至62 頁）附卷
    可稽，足徵被告之任意性自白與前揭事實相符，是本案事證
    明確，被告前揭犯行，應堪認定，應依法論科。
參、論罪科刑
一、按行為人提供金融帳戶之金融卡及密碼供他人使用，嗣後告
    訴人或被害人雖匯入款項，然此時之金流仍屬透明易查，在
    形式上無從合法化其所得來源，未造成金流斷點，尚不能達
    到掩飾或隱匿特定犯罪所得之來源、去向及所在之作用，須
    待款項遭提領後，始產生掩飾、隱匿之結果。故而，行為人
    提供金融帳戶提款卡及密碼，若無參與後續之提款行為，即
    非洗錢防制法第2條第2款所指洗錢行為，無從成立一般洗錢
    罪之直接正犯。又金融帳戶乃個人理財工具，依我國現狀，
    申設金融帳戶並無任何特殊限制，且可於不同之金融機構申
    請多數帳戶使用，是依一般人之社會通念，若見他人不以自
    己名義申請帳戶，反而收購或借用別人之金融帳戶以供使用
    ，並要求提供提款卡及告知密碼，則提供金融帳戶者主觀上
    如認識該帳戶可能作為對方收受、提領特定犯罪所得使用，
    對方提領後會產生遮斷金流以逃避國家追訴、處罰之效果，
    仍基於幫助之犯意，而提供該帳戶之提款卡及密碼，以利洗
    錢實行，仍可成立一般洗錢罪之幫助犯（參照最高法院108
    年台上大字第3101號刑事裁定意旨）。經查，本件並無證據
    顯示被告與「阿猴」及其所屬之詐騙成員有何共同詐欺、洗
    錢之犯意聯絡。又被告自陳為國中肄業之教育程度，現從事
    路邊工程，每月收入約3萬元等語（本院卷第141 頁），是
    其應係具備一般生活智識能力、社會經驗之人，主觀上當有
    認識該他人利用人頭帳戶之目的係為不法用途，金流經由人
    頭帳戶被提領後將產生追溯困難之情，卻仍提供本案郵局帳
    戶之資料以利洗錢實行，自應成立幫助一般洗錢罪。是核被
    告所為，係犯刑法第30條第1項前段、第339條第1項之幫助
    犯詐欺取財罪，及刑法第30條第1項前段、洗錢防制法第14
    條第1項之幫助洗錢罪。
二、本案附表編號2、3之告訴人戊○○、被害人丁○○雖客觀均有數
    次匯款行為，然均係詐騙成員於密接時、地，對於同一告訴
    人、被害人所為之侵害，係基於同一機會、方法，本於單一
    決意陸續完成，應視為數個舉動之接續施行，為接續犯，各
    應僅以一罪論。另被告以一幫助行為，提供本案郵局帳戶資
    料給詐欺成員使用，致附表所示之對象受詐欺後，陸續匯入
    款項至本案郵局帳戶內，旋遭詐欺成員提領，係以單一之幫
    助詐欺行為，侵害附表所示之對象之財產法益，為同種想像
    競合犯，又被告之行為同時使詐欺成員經由掌控本案郵局帳
    戶之提領權限，而掩飾、隱匿犯罪所得之真正去向，則屬異
    種想像競合犯，應依刑法第55條前段規定，從一重以幫助洗
    錢罪論處。　　
三、被告既係對正犯資以助力而未參與犯罪構成要件行為之實行
    ，為洗錢罪之幫助犯，爰依刑法第30條第2項之規定，按正
    犯之刑減輕之。又被告於本院準備程序及審理中，自白幫助
    洗錢犯行，依洗錢防制法第16條第2項規定減輕其刑，並依
    法遞減輕其刑。　　
四、爰審酌被告素有使用金融帳戶之經驗，在政府及大眾媒體之
    廣泛宣導下，理應對於國內現今詐欺案件層出不窮之情形有
    所認知，竟率爾提供本案郵局帳戶之金融卡及密碼供詐欺成
    員作為犯罪工具，因此幫助詐欺成員遂行詐欺取財犯罪之目
    的，並得以隱匿其真實身分，復使詐欺成員得以掩飾、隱匿
    犯罪所得之真正去向，而保有犯罪所得，減少遭查獲之風險
    ，使詐騙成員更加肆無忌憚，助長犯罪之猖獗，並實際獲有
    2萬元之犯罪所得，且造成本案如附表所示之告訴人、被害
    人分別受有如附表所示之損害，亦均尚未與告訴人、被害人
    達成和解，所為誠屬不該。惟念及被告犯後終能坦承犯行，
    具有悔意，犯後態度尚佳，且被告本身未實際參與詐欺取財
    、洗錢等犯行。兼衡被告自陳國中肄業之教育程度；離婚，
    育有2名子女，均已成年；目前獨居；現從事路邊工程，每
    月收入約3萬元；目前無需被告撫養照顧之人等一切情狀，
    量處如主文所示之刑，並諭知罰金如易服勞役之折算標準。
    　
肆、沒收部分　　
　　按犯罪所得，屬於犯罪行為人者，沒收之。但有特別規定者
    ，依其規定；前2項之沒收，於全部或一部不能沒收或不宜
    執行沒收時，追徵其價額，刑法第38條之1第1項、第3項定
    有明文。查本件被告領有2萬元之報酬，業據被告於本院準
    備程序及審理程序中陳述在案(本院卷第130、140頁)，是上
    開2萬元屬本案之犯罪所得，應依前揭規定沒收之，並諭知
    於全部或一部不能沒收或不宜執行沒收時，追徵其價額。
伍、應適用之法律：刑事訴訟法第273 條之1 第1 項、第299條
    第1項前段，洗錢防制法第14條第1項、第16條第2項，刑法
    第11條、第30條第1項前段、第2項、第339條第1項、第55條
    前段、第42條第3項前段、第38條之1第1項、第3項，刑法施
    行法第1條之1第1項。　　　　　
本案經檢察官甲○○提起公訴，檢察官李承桓到庭執行職務。
中　　華　　民　　國　　110 　年　　3 　　月　　19　　日
                  刑事第八庭  法  官    蕭孝如
以上正本證明與原本無異。
如不服本判決應於收受判決後 20 日內向本院提出上訴書狀，並
應敘述具體理由；其未敘述上訴理由者，應於上訴期間屆滿後20
 日內向本院補提理由書（均須按他造當事人之人數附繕本）。
「切勿逕送上級法院」。
                              書記官    沈佩霖
中　　華　　民　　國　　110 　年　　3 　　月　　19　　日

附錄本件論罪科刑法條全文
中華民國刑法第30條
幫助他人實行犯罪行為者，為幫助犯。雖他人不知幫助之情者，
亦同。
幫助犯之處罰，得按正犯之刑減輕之。

中華民國刑法第339條
意圖為自己或第三人不法之所有，以詐術使人將本人或第三人之
物交付者，處五年以下有期徒刑、拘役或科或併科五十萬元以下
罰金。
以前項方法得財產上不法之利益或使第三人得之者，亦同。
前二項之未遂犯罰之。

洗錢防制法第14條
有第二條各款所列洗錢行為者，處七年以下有期徒刑，併科新臺
幣五百萬元以下罰金。
前項之未遂犯罰之。
前二項情形，不得科以超過其特定犯罪所定最重本刑之刑。　　
　　　　　　　
附表：詐欺集團詐騙方式及過程
編號  對象 遭詐騙情節 匯款/存款時間 匯款金額 （新臺幣） 匯入帳戶   1 丙○○ （告訴人） 詐欺成員於109 年5 月5 日某時許，透過交友軟體BLUED，自稱「劉曉宇」之男子，佯稱提供投資平臺軟體「鳳凰金融」，可投資獲利云云，致丙○○陷於錯 誤。 109年6月21日下午4時0分許 5,000元  乙○○之本案郵局帳戶（帳號00000000000000號）   2 戊○○ （告訴人） 詐欺成員於109 年6 月初，透過通訊軟體 LINE，自稱「eve」之男子，佯稱提供投資平臺軟體「鳳凰金融」，可投資獲利云云，致戊○○陷於錯 誤。 109年6月18日下午3時0分許  25,000元  乙○○之本案郵局帳戶（帳號00000000000000號）    109年6月20日下午2時18分許  17,400元    3 丁○○（被害人） 詐欺成員於109 年6 月7 日下午5 時許，透過交友軟體 BLUED，自稱「吳春藤」之男子，佯稱提供投資平臺軟體「鳳凰金融」，可投資獲利云云，致丁○○陷於錯 誤。 109年6月18日晚上10時11分許(起訴書誤載為10分) 20,000元  乙○○之本案郵局帳戶（帳號00000000000000號）    109年6月19日晚上9時54分許 30,000元      109年6月20日下午1時44分許 21,000元